【裁判字號】    89,上易,652
【裁判日期】    890429
【裁判案由】    侵占
【裁判全文】
臺灣高等法院高雄分院刑事判決          八十九年度上易字第六五二號
    上訴人  台灣高雄地方法院檢察署檢察官
    被  告      甲○○
右上訴人因被告侵占案件，不服臺灣高雄地方法院八十八年度易字第二六四四號中華
民國八十九年三月十三日第一審判決（起訴案號：臺灣高雄地方法院檢察署八十七年
度偵字第二四六四五號），提起上訴，本院判決如左：
      主      文
上訴駁回。
      理      由
一、公訴意旨略以：被告劉享霈係告訴人乙○○之子，緣於民國（下同）六十六年六
    月間，告訴人乙○○向地主劉瑞江、劉莊錦買坐落高雄市○○區○○段五小段
    第0000－000號土地，及其上門牌號碼高雄市○○區○○路一三九號房屋
    乙棟，並信託登記在劉享霈名下，詎被告劉享霈竟意圖為自己不法之所有，於八
    十四年十二月十四日將上開房地據為己有，並以新臺幣（下同）一千三百餘萬元
    賣與案外人李奇峰，所得價金則侵吞入己，因認被告劉享霈涉嫌刑法第三百三十
    五條第一項之侵占罪嫌。
二、公訴人認被告甲○○涉有侵占罪嫌，係以右揭事實業據告訴人乙○○指證甚詳，
    復有土地登記簿謄本、所有權移轉契約書等件附卷可稽，並且告訴人子女眾多達
    十餘人，實無獨厚被告甲○○單將系爭房地贈與之理，此外依證人即被告兄劉享
    堯、妹劉玉美所陳，告訴人乙○○尚未析產，所有登記在兒女名義下之財產都是
    信託管理等語，故認被告甲○○私自出賣顯有侵占犯行等語，為其論据。
三、按告訴乃論之罪，其告訴應自得為告訴之人知悉犯人之時起，六個月內為之，又
    告訴乃論之案件已逾告訴期間者，法院應諭知不受理之判決，刑事訴訟法第二百
    三十七條第一項、第三百零二條第二款分別定有明文。本件告訴人乙○○與被告
    劉享霈係直系血親父子關係，而依公訴意旨所認被告係涉嫌刑法第三百三十五條
    第一項之侵占罪嫌，依刑法第三百三十八條準用第三百二十四條第二項規定，本
    件父子間之侵占罪係屬告訴乃論之罪。經查：
（一）被告甲○○係在八十四年十二月十四日以買賣為原因將上揭系爭房地出賣予案
      外人李奇峰，並於八十五年一月十二日登記，此有土地及建物登記謄本可稽，
      而經原審於八十八年八月十六日審判時訊問告訴人乙○○何時知悉系爭房地遭
      出售時，告訴人陳稱：「大約是在請律師提出告訴前一年即知，因為叫被告出
      來解決，被告相應不理始而提起告訴」等語甚詳（見原審卷第六十八頁），可
      見告訴人乙○○早在八十六年間即已知悉被告甲○○移轉行為自明，告訴人乙
      ○○遲至八十七年十月二十二日始行提出告訴，應已遲誤法定告訴期間。
（二）至於告訴人乙○○及其代理人嗣後雖改稱：在八十六年間僅止耳聞被告甲○○
      變賣房產，因告訴人年歲己高，又體衰患病，對真實與否並未確定，直至八十
      七年八月十九日委託代書申請謄本始行確認遭侵占變賣，依最高法院二十八年
      上字第九一九號判例意旨，本件告訴期間尚未逾期云云。然查：（１）告訴人
      代理人既始終陳明系爭房地均由告訴人管理並出租予李英嘉（於八十年間已
      ），李黃好夫婦，且租金也是告訴人乙○○收取做為生活費之用（見偵查卷第
      二十九頁背面倒數第三行以下、第六十八頁倒數第三行以下）。但系爭房地早
      在八十四年十二月間即已出售，並由承租人李黃好之子李奇峰名義承買，則告
      訴人乙○○短收租金當時一查即知，豈有拖延至八十七年八月始行知悉之理？
      告訴人乙○○所述顯然悖於事理。（２）告訴人乙○○因納妾之故，其元配劉
      林玉英（即被告劉享霈生母）即遷址台北長期分居，而後在系爭房地出售後約
      一個月許，告訴人乙○○知被告將售屋價款全數交付劉林玉英時，告訴人乙○
      ○曾遣人至台北找劉林玉英拿錢，以上事實業據證人劉林玉英在原審陳述無訛
      （見八十八年八月十六日原審審判筆錄即原審卷第卅五頁背面），告訴人乙○
      ○亦不否認有詢問劉林玉英關於系爭房地出售之情事（見八十八年十月二十八
      日原審審判筆錄即原審卷第八十三頁），益證告訴人乙○○於八十六年間即已
      知悉被告甲○○變賣系爭房地，應屬事實，告訴人乙○○嗣後改口否認知情，
      辯稱僅在疑慮之間未曾證實云云，容無足採。
    綜上所述，本件侵占案件係屬直系血親間之訴訟，依法係屬告訴乃論案件，既逾
    法定告訴期間，其告訴為不合法。
四、原審以告訴人乙○○已逾六個月告訴期間才提出告訴，以其告訴不合法，依法諭
    知不受理之判決，核無不合，檢察官据告訴人乙○○聲請上訴指摘原判決不當，
    為無理由，應予駁回，並不經言詞辯論為之。
據上論結，應依刑事訴訟法第三百六十八條、第三百七十二條，判決如主文。
中    華  民    國     八十九     年       四       月     二十八     日
                              臺灣高等法院高雄分院刑事第八庭
                                  審判長法官  郭雅美
                                        法官  洪兆隆
                                        法官  張盛喜
右正本證明與原本無異。
不得上訴。
                                      書記官  鄭翠芬
中    華    民    國     八十九     年       五       月        一      日
                                                                        Ｋ


司法院資訊處製作；財團法人民間司法改革基金會備份。
